最高法院刑事判決　　　　　　九十六年度台上字第一三０二號
上　訴　人　甲○○
選任辯護人　羅豐胤律師
　　　　　　黃靖閔律師
上列上訴人因違反槍砲彈藥刀械管制條例案件，不服台灣高等法
院台中分院中華民國九十五年十月十七日第二審更審判決（九十
五年度重上更(二)字第五四號，起訴案號：台灣台中地方法院檢察
署八十八年度偵字第二八一０號），提起上訴，本院判決如下：
    主  文
原判決撤銷，發回台灣高等法院台中分院。
    理  由
本件原判決認定上訴人甲○○於民國八十七年十月二日上午十點
至十二點之間，與綽號「阿忠」之蔡益雄（未經起訴）及另一不
詳姓名成年男子，三人互為犯意之聯絡，共同未經許可持有具殺
傷力之制式九二手槍一枝（槍枝管制編號：000000000
0號）、制式子彈二十五顆及未據扣案致無法證明具有殺傷力之
槍枝一枝，至台中縣豐原市○○路七四二巷一五一弄十號上訴人
所經營之工廠供簡正義（已判刑確定）借住之房間內，將其未經
許可持有具殺傷力之前開制式九二手槍一枝、制式子彈二十五顆
及未據扣案致無法證明具有殺傷力之槍枝一枝，交予簡正義，囑
其代為藏放，簡正義旋即將上開制式九二手槍一枝及制式子彈十
五顆藏置於其房間床邊折合式躺椅中，另將未據扣案致無法證明
具有殺傷力之槍枝一枝及具有殺傷力制式子彈十顆，分別藏置該
工廠警衛室外屋簷天花板之不同縫細內。迨至八十七年十月十六
日中午十二時三十分許，為警持檢察官簽發之搜索票在上址簡正
義房間內床邊折合式躺椅中，查獲該制式九二手槍一枝及制式子
彈十五顆。嗣上訴人於不詳時間，在該工廠警衛室外屋簷天花板
內尋找，僅尋得上開未扣案致無法證明具有殺傷力之槍枝一枝而
將其移置其他不詳處所，但未找到上開天花板內之具有殺傷力制
式子彈十顆。嗣於八十八年一月十日，簡正義以陳情函致台灣台
中地方法院檢察署檢察官，並於偵查中自白，供出手槍及子彈來
源及去向，檢察官因而指揮警員，於八十八年一月二十二日下午
三時許，再度前往上址搜索，並在警衛室外屋簷之天花板內查獲
上開未遭上訴人尋獲之制式子彈十顆等情。因而撤銷第一審判決
，改判仍依想像競合犯規定，從一重論處上訴人共同未經許可，
持有手槍罪刑。固非無見。
惟查：(一)、有罪之判決書，對被告有利之證據不採納者，應說明
其理由，為刑事訴訟法第三百十條第二款所明定。故有罪判決書
對於被告有利之證據，如不加採納，必須說明其不予採納之理由
，否則即難謂無判決不備理由之違誤。是事實審法院應於審判期
日就被告否認犯罪所為有利之辯解事項與證據，依法予以調查，
而於有罪判決理由內詳加論述說明，否則率行判決，即屬於法有
違。上訴人始終否認有前開犯行，於原審辯稱簡正義與上訴人對
話之錄音譯文顯示僅在談論那個「東西」、「物件」，並未提及
槍械、彈藥之事，或於何時、何地將槍、彈交付何人，亦無證據
證明，所謂「東西」、「物件」係指槍械或子彈，不得遽認該對
話係談論有關槍、彈被查扣之事，而為上訴人不利之認定。況簡
正義嗣已供稱該錄音帶有剪接，蔡義雄有剪接上訴人之談話。足
見該對話錄音經簡正義精心安排、設計，錄音內容經過剪接，且
為審判外之陳述，不得採為上訴人不利之論據等情（原審法院重
上更(二)字卷第七十、七十一頁）。究竟實情如何？且該錄音如經
剪輯，情形如何，。此與該錄音之證明為有關。原審對上訴人前
開有利之辯解及證據，未加以調查採納，復未敘明不予調查採納
之理由，遽採該對話錄音及譯文為上訴人不利認定之證據，尚嫌
速斷，並有理由不備之可議。(二)、審理事實之法院，對於案內與
待證事實有重要關係，而屬依法應予調查之證據，如未依法調查
或雖已調查而未調查明白，即與證據未經調查無異，如率行判決
，其判決當然為違背法令。又證據之證明力，固屬於法院判斷之
自由，但不得違背經驗法則，如其判斷仍存有疑竇，則在應予調
查之證據究明釐清前，尚難遽採為被告有利或不利之認定。原判
決認定前開槍彈係上訴人與蔡益雄及另一成年男子共同持交簡正
義寄藏一節，如果無訛，則八十七年十月十六日簡正義被查獲後
，除當日被查扣之槍彈外，上訴人既知尚有部分寄藏之槍、彈未
遭查獲，且經其搜尋結果，僅在工廠警衛室外屋簷天花板內搜得
其中一枝無法證明有殺傷力之槍枝，將之移置他處，尚有十顆子
彈未尋獲，何以簡正義於被查獲當日因無羈押之必要具保後，未
將之取出報繳或移至他處藏匿？又簡正義具保後，有無回其之前
向上訴人借用之工廠房間？如有，是否有栽贓之機會？簡正義既
（已證）稱其之前因有報復之心而提出檢舉，則其有無栽贓之可
能？以上與上訴人有無前開犯行之判斷至有關係，原審未詳加調
查釐清，論述明白，其審理亦有未盡。上訴意旨指摘原判決不當
，尚非全無理由，應認有撤銷發回更審之原因。
據上論結，應依刑事訴訟法第三百九十七條、第四百零一條，判
決如主文。
中　　華　　民　　國　九十六　年　　三　　月　 十五 　日
                      最高法院刑事第十二庭
                          審判長法官  池　啟　明
                                法官  王　居　財
                                法官  郭　毓　洲
                                法官  韓　金　秀
                                法官  黃　梅　月
      本件正本證明與原本無異
                                      書  記  官
中　　華　　民　　國　九十六　年　　三　　月　　　　　日
                                                z
